臺灣高等法院刑事裁定
110年度毒抗字第1236號
抗  告  人  
即  被  告  黃寶弘



上列抗告人即被告因違反毒品危害防制條例案件，不服臺灣新北
地方法院中華民國110年7月29日抗告駁回之裁定(109年度毒聲字
第1377號)，提起抗告，本院裁定如下：
    主  文
抗告駁回。
    理  由
一、原裁定以：按抗告期間，除有特別規定外，為5日，自送達
    裁定後起算；抗告，除本章有特別規定外，準用第3編第1 
    章關於上訴之規定。原審法院認為抗告不合法律上之程式或
    法律上不應准許，或其抗告權已經喪失者，應以裁定駁回之
    。但其不合法律上之程式可補正者，應定期間先命補正，刑
    事訴訟法第406條前段、第419條、第408條第1項分別定有明
    文。次按送達於住、居所、事務所或營業所不獲會晤應受送
    達人者，得將文書付與有辨別事理能力之同居人或受僱人，
    刑事訴訟法第62條準用民事訴訟法第137第1項規定甚明。是
    倘文書已付與有辨別事理能力之同居人或受僱人，其簽收訴
    訟文書之效力，即與送達本人相同，至該同居人或受僱人已
    否轉交，何時轉交，於送達之效力，不生影響(最高法院108
    年度台抗字第1168號裁定意旨參照)；至抗告人所出具書狀
    之名稱雖有誤載，惟並不影響其提出抗告之意旨。查：抗告
    人即被告黃寶弘(下稱抗告人)因觀察勒戒案件，經原審於11
    0年6月4日以109年度毒聲字第1377號裁定其施用第二級毒品
    ，應送勒戒處所觀察勒戒，而該裁定正本業於110年6月18日
    送達於抗告人住所，未獲會晤本人，而由其同居人代為收受
    ，有抗告人之戶籍資料查詢結果及原審送達證書在卷可查，
    揆諸前揭說明，該裁定於110年6月18日即生合法送達之效力
    ，故本案抗告期間應自送達裁定之翌日(即110年6月19日)起
    算5日，並依法院訴訟當事人在途期間標準之規定，加計在
    途期間4日，因期間之末日適逢假日，而應遞延至同月28日
    ，則抗告人之抗告期間至110年6月28日(星期一)屆滿。惟抗
    告人遲至110年7月9日始具狀向原審提起抗告，此有抗告人
    所提「刑事聲明上訴狀」上所蓋原審收狀日期戳章可稽，是
    本件抗告顯已逾期，其抗告違背法律上之程式，且無從補正
    ，依上開規定，應予駁回等語。
二、抗告意旨略以：抗告人先前已提出抗告被駁回，駁回文中表
    示其訴訟文書已送達至抗告人居所、住所、事務所或營業所
    等等，並將文書付與有辨別事理能力之同居人或受僱人，及
    簽收訴訟文書之效力，即與送達抗告人相同。抗告人之戶籍
    地早期原為外祖父母居住地，但外祖父母皆已離世，抗告人
    之家屬也早已無居住於此，抗告人更是近十幾年都不曾居住
    過此地，據母親轉述，此地已出租給外籍人士使用，該外籍
    人士根本沒有辨別事理的能力，若該外籍人士無論有心或無
    意的將此裁定書弄丟，抗告人也無法對該外籍人士要求相關
    賠償，此外，此裁定前之開庭相關事項，抗告人也完全不知
    情，突然就來了一封裁定書，令抗告人無法信服。請撤銷原
    裁定，更為適當之裁定云云。　
三、按抗告期間，除有特別規定外，為5日，自送達裁定後起算
    ；原審法院認為抗告不合法律上之程式或法律上不應准許，
    或其抗告權已經喪失者，應以裁定駁回之。但其不合法律上
    之程式可補正者，應定期間先命補正；抗告法院認為抗告有
    第408條第1項前段之情形者，應以裁定駁回之，刑事訴訟法
    第406條前段、第408條第1項、第411條前段分別定有明文。
    再按刑事訴訟送達文書，除刑事訴訟法第1編總則第6章有特
    別規定外，準用民事訴訟法之規定，刑事訴訟法第62條亦有
    明文。而受送達人同時有住所、居所或事務所者，在其中任
    何一處為送達，均非法所不許(最高法院96年度台抗字第766
    號裁定意旨參照)。
四、經查：本件抗告人因施用毒品，經臺灣新北地方檢察署檢察
    官聲請裁定觀察勒戒，經原法院於110年6月4日以109年度毒
    聲字第1377號裁定應送勒戒處所觀察、勒戒，該裁定正本以
    掛號郵遞方式寄送至抗告人位於新北市○○區○○路0號5樓之1
    之居所，因查無此人而遭退件，另以掛號郵遞方式寄送至抗
    告人位於新北市○○區○○路000巷0號5樓之居所，因未獲會晤
    本人，亦無受領文書之同居人或受僱人，遂於110年6月22日
    將該裁定正本，寄存送達於新北市政府警察局中和分局秀山
    派出所，末以掛號郵遞方式寄送至抗告人位於新竹縣○○鎮○○
    路0段000號之住所(即戶籍地），因未獲會晤抗告人而將該
    裁定送交與有辨別事理能力之同居人即抗告人之母鄭美蕙，
    由抗告人之母鄭美蕙收受，此有抗告人個人戶籍資料查詢結
    果、原法院110年6月4日之上開裁定、原法院裁定正本送達
    證書3件在卷可稽(見原審卷第23、29至32、35至40、67頁)
    。而抗告人之母收受該裁定送達時，抗告人並無因案在監所
    ，有本院在監在押全國紀錄表在卷足佐(見原審卷第71頁)，
    該裁定已於110年6月18日合法送達予抗告人，經加計住所地
    之在途期間4日，抗告期間最遲於110年6月27日屆滿，但因
    該日為星期日，依民法第122條明文「於一定期日或期間內
    ，應為意思表示或給付者，休息日為其期日或其期間之末日
    ，為星期日、紀念日或其他休息日時，以其休息日之次日代
    之。」故以110年6月28日為本件抗告期間屆滿日，此有上訴
    抗告再審期間試算在卷可稽（見原審卷第53頁)。而抗告人
    遲至110年7月9日始具狀向原法院提起抗告，有狀載原法院
    所蓋收狀章戳可憑(見原審卷第49頁)，顯已逾期，原法院因
    認抗告人之抗告，屬違背法律上程式，且無從補正，予以駁
    回，經核並無不合，抗告意旨徒以抗告人之戶籍地家屬早已
    無居住於此，本人更近十幾年不曾居住過此地，據母親轉述
    已出租給外籍人士使用等語。惟如上述，原法院前開裁定正
    本分別對抗告人之住、居所均為送達，送達住所地（即戶籍
    地）由抗告人母親收受，即為有辨別事理能力之同居人收受
    ，為合法送達，且抗告人於上訴理由狀亦記載：抗告人家屬
    原本會定期回戶籍地收取信件…，導致收到信件時已過了數
    日，若有超過法定上訴期限，希望能夠予以通融等語(見原
    審卷第49頁)，亦足認定送達之收受，已生送達效力。抗告
    人執詞指摘原裁定以其抗告逾期駁回裁定不當，即非可採。
五、綜上，原法院依刑事訴訟法第408條第1項前段規定，以抗告
    人所提抗告已逾法定抗告期間，違反法律上之程式，且無從
    補正，裁定駁回抗告人之抗告，經核並無違誤或不當。抗告
    人仍執前詞提起抗告，指摘原裁定不當，為無理由，應予駁
    回。　　　　
據上論斷，應依刑事訴訟法第411條前段，裁定如主文。
中　　華　　民　　國　　110 　年　　8 　　月　　27　　日
                  刑事第十三庭  審判長法　官  洪于智  
　　　　　　　　　                    法　官  黃玉婷
　　　　　　　　　                    法　官  黃惠敏
以上正本證明與原本無異。
不得再抗告。
                                      書記官  吳錫欽
中　　華　　民　　國　　110 　年　　8 　　月　　27　　日